臺灣高等法院刑事判決　　　　　　　　94年度上訴字第1537號
上　訴　人　臺灣桃園地方法院檢察署檢察官
被　　　告　甲○○
　　　　　　　　　　　號
上列上訴人因毒品危害防制條例案件，不服臺灣桃園地方法院94
年度訴字第210號，中華民國94年4月6日第一審判決（起訴案號
：臺灣桃園地方法院檢察署93年度偵字第12371號），提起上訴
，本院判決如下：
    主  文
上訴駁回。
    理  由
一、本件公訴意旨以：被告甲○○明知海洛因係第一級毒品，依
    法不得販賣、轉讓，竟基於轉讓第一級毒品海洛因之概括犯
    意，自民國（下同）92年11月起至93年1月9日止，以新台幣
    （下同）六百元至一千元不等之價格，駕駛車牌號碼Ｚ7－
    9640 號自用小客車至桃園縣大溪鎮、楊梅鎮等處，轉讓第
    一級毒品海洛因予李文村。嗣李文村於93年1月16日，前往
    桃園縣政府警察局大溪分局自首施用毒品時，始供出上情，
    因認被告涉犯毒品危害防制條例第八條第一項之轉讓第一級
    毒品罪嫌云云。
二、按犯罪事實應依證據認定之，無證據不得認定其犯罪事實；
    又不能證明被告犯罪者，應諭知無罪之判決，刑事訴訟法第
     一百五十四條第二項、第三百零一條第一項分別定有明文
    。再認定被告有罪之事實，應憑證據，如未能發現相當之證
    據，或證據不足以證明，自不能以推測或擬制之方法，以為
    裁判之基礎；且認定事實所憑之證據，其為訴訟上之證明，
    須達於通常一般人均不致有懷疑，而得確信其為事實之程度
    者，始得據為有罪之認定，倘其證明尚未達到此一程度而有
    合理之懷疑存在時，尚難為有罪之認定基礎；另苟積極證據
    不足以為不利於被告事實之認定，即應為有利於被告之認定
    ，更不必有何有利之證據（30年上字第816號、40年臺上字
    第86號、76年臺上字第4986號判例參照）。再刑事訴訟法第
    一百六十一條第一項規定：檢察官就被告犯罪事實，應負舉
    證責任，並指出證明之方法。因此，檢察官對於起訴之犯罪
    事實，應負提出證據及說服之實質舉證責任。倘其所提出之
    證據，不足為被告有罪之積極證明，或其指出證明之方法，
    無從說服法院以形成被告有罪之心證，基於無罪推定之原則
    ，自應為被告無罪判決之諭知，最高法院著有92年度台上字
    第128號判例可資參照。
三、本件公訴人認被告甲○○涉犯轉讓第一級毒品罪嫌，無非以
    ：證人李文村於偵查中之證詞，並佐以被告因施用毒品案件
    ，經臺灣桃園地方法院檢察署檢察官以92年毒偵字第1977號
    起訴，且證人李文村係於自首施用毒品案時供出毒品來源，
    並陳述被告交易毒品之時、地，及使用之車輛，嗣經查證車
    號、車輛及顏色均符合，認證人李文村之證詞足以採信等為
    其主要論據。惟經訊據被告甲○○，固供承平日駕駛車牌號
    碼Ｚ7─9640號自用小客車一情，惟堅詞否認有何轉讓第一
    級毒品之犯行，辯稱：伊未曾以每包6百元至1千元不等之價
    格轉讓第一級毒品海洛因予李文村，伊亦未無償提供第一級
    毒品海洛因予李文村，因伊賣車借錢給李文村，向李催討幾
    次，李不還錢，李文村為報復伊，才故為虛偽指證，並說山
    不轉路轉等語。
四、本院查：
（一）本件公訴人係以證人李文村於偵查中之證詞為據，而認被
      告係犯『轉讓』第一級毒品罪，而依證人李文村在偵查中
      初供稱：「在九十二年十月前後向甲○○買了三次。」，
      嗣經檢察官質其：「為何於九十三年一月十六日的筆錄（
      按係指警訊筆錄）講是在九十二年十一月底、十二月初、
      十二月中及九十三年一月九日買了四次？」時，才改稱：
      「因為今天的陳述距當時已有一段時間，但當時一、二次
      作筆錄（應係指警訊第一、二次筆錄）是事實。」云云（
      參見偵查卷第三十五頁、第三十六頁），足見在檢察官初
      訊時，該證人對於其向被告買入第一級毒品海洛因之時間
      、次數時，與在警訊時已有很大之差異，該證人係經檢察
      官之提示才改稱其在警訊時之供證為事實，故其所為不利
      被告之證言，是否真實可採，已不無可議。
（二）再依證人李文村於93年1月16日第一次警詢中所陳：「總
      共向貓哥（指被告）買四次海洛因，第一次92年11月底晚
      上19 時，在大溪鎮瑞興國宅前向他買8百元的毒品一小包
      ；第二次92年12月初晚上20時，在大溪鎮太武新村廣場前
      向他買6 百元的毒品一小包；第三次92年12月中旬晚上19
      時在大溪鎮瑞興國宅前向他買1千元毒品一小包；第四次
      93年元月9日晚上20時，在楊梅火車站前向他買1千元毒品
      一小包。」等語（參見偵查卷第十三頁、第十四頁）以觀
      ，除只能證明被告出售之時間、地點、包數及金額外，尚
      無從得知其究係圖利多少；而販賣毒品之行為，事涉重典
      ，苟無利潤可圖，應無任意將海洛因讓與他人之可能。再
      者，本件被告迭為否認販賣第一級毒品海洛因予證人李文
      村，按被告與證人李文村復非親人或好友，就證人李文村
      於警詢中所陳交易之時、地及過程觀之，被告顯無原價轉
      讓之可能，本件公訴人遽予認定被告係以「原價」轉讓第
      一級毒品予證人李文村，尚乏積極證據資以證明。
（三）又證人李文村於警訊及檢察官偵查中均指證向被告買第一
      級毒品海洛因，惟在原審法院審理時則改證：「（被告）
      有拿毒品給我，但是沒有賣。」、「因為我認識他，他對
      我很好，我求他幫忙，我一次都沒有給他錢，且數量不多
      。」等語，且堅詞否認警訊時之供證係實在（參見一審卷
      第四十三頁至第四十八頁），從而可知證人李文村於偵、
      審中就『被告交付第一級毒品海洛因時，被告有無收款』
      之重要情節證述，明顯不一，本件是否能以證人李文村前
      後不一且含混不清之指證為據，而對被告論罪科刑，誠難
      令人無疑。
（四）證人李文村迭為指證被告確有交付第一級毒品海洛因之事
      實，惟其於93年1月16日警詢中陳稱：「都是貓哥主動與
      我聯絡，然後我先到交易毒品地點，他就開Z7-9640號白
      色轎車來與我交易毒品。」等語，然於93年7月23日警詢
      時改稱：「我都是在路旁以公共電話撥打甲○○的行動電
      話，甲○○再與我約某地方交易毒品」云云、及於原審法
      院審理時亦證稱：「（問：你與被告拿毒品，情形如何？
      ）我用公共電話打他的手機請他幫忙約好地點‧‧‧」等
      語，足徵證人李文村就如何聯絡被告交付、收受毒品之過
      程，前後所供亦不一致，然按交付毒品之『時間、次數』
      雖易隨時間經過而記憶消退，惟就交易毒品之『過程』並
      不因時間之消逝而忘記，果證人李文村證述曾向被告買過
      或收受四次第一級毒品海洛因為實情，何以其就親身四次
      如何向被告拿毒品之過程，前後陳述大相逕庭？是證人李
      文村之證詞是否實在，顯啟人疑竇，尚難逕採。
（五）再按毒品危害防制條例第八條第一項之罪，供出毒品來源
      ，因而破獲者，得減輕其刑，同條例第十七條定有明文。
      是涉嫌違反毒品危害防制條例案件之犯罪行為人為減輕刑
      責，自難免有虛構毒品來源，以冀求減刑之情事；是所為
      毒品來源之陳述，其真實性，自應有足以令人確信其陳述
      為真實之補強證據，始得據以認定他人有觸犯毒品危害防
      制條例之犯行。查本件證人李文村於偵、審中就如何向被
      告拿毒品之過程、被告交付第一級毒品海洛因有無收款之
      重要情節，前後相互矛盾，詳如前述，且為被告堅詞否認
      ，參以本件被告係經桃園縣政府警察局大溪分局刑事組警
      員通知到案製作筆錄，而無其他可供作為補強證據用之證
      物扣案，自不能僅憑證人李文村前開前後不一多所瑕疵之
      指證，遽為不利被告之認定。
（六）又證人李文村於偵查中所指被告交易毒品時所駕駛車輛之
      車牌號碼、顏色，固與被告供承平日駕駛車牌號碼Ｚ7─
      9640號之自用小客車相符，然證人李文村與被告互相認識
      已有一段時日，業據被告、證人李文村於原審審理時陳述
      在卷，是證人李文村能正確證述被告駕駛車輛之車牌號碼
      、顏色，符合常理，自難執證人李文村知悉被告駕駛車輛
      之車牌號碼、顏色為被告有轉讓第一級毒品海洛因之佐證
      。
（七）至證人李文村於原審審理時證述：伊是向桃園中正路觀光
      夜市的電動玩具店內的人購買海洛因，因為伊被查獲時，
      警員說貓哥出賣伊，說伊有吸食毒品，伊被誤導才說被告
      販毒，伊是於93年3月底發現被誤導等語，固與證人即承
      辦警員張紹峰於原審審理時證述：「‧‧‧之前我們有線
      報說綽號貓哥的人在大溪販賣毒品，我們問其他人才知道
      貓哥就是甲○○，而93年1月8日甲○○曾經被我們查獲持
      有毒品，所以我們拿甲○○的照片給李文村看，發現他就
      是貓哥。」、「是李文村主動說他有施用毒品，並無李文
      村所述被告查獲時有指證李文村施用毒品一事，亦無誘導
      李文村製作警訊筆錄，我是有告知他，若是自首的話，施
      用毒品罪會輕一點，但是沒有說供出上源可以免刑或是不
      起訴。」等語不符，惟姑不論證人李文村前開供證是否屬
      實，然證人李文村之證詞既有前述之瑕疵而難採信，是其
      於警詢中指述被告之動機為何，及其何以於93年3月底發
      現被警員誤導而未翻供，雖有可疑，然均難執此為被告不
      利之認定。
五、綜上論述，本件公訴人所舉證據及本院依據卷內資料調查證
    據之結果，尚不足以使本院認定被告確有公訴意旨所指之犯
    行之確信，此外，復查無其他積極證據足資證明被告有轉讓
    第一級毒品之犯行，被告轉讓第一級毒品犯行，自屬不能證
    明。原審認被告之犯罪不能證明而為被告無罪之諭知，經核
    其認事用法並無不合。本件公訴人之上訴意旨仍執陳詞，指
    摘原判決不當，難認為有理由，應予駁回。
據上論斷，應依刑事訴訟法第三百六十八條，判決如主文。
本案經檢察官黃柏齡到庭執行職務。
中　　華　　民　　國　　94　　年　　7 　　月　　15　　日
　　　　　　　　　臺灣高等法院刑事第四庭
                              審判長法　官  許增男
　　　　　　　 　          　　　　 法　官  周煙平
　　　　         　　　　　　　　　 法　官  謝靜恆
以上正本證明與原本無異。
檢察官如不服本判決，應於收受送達後十日內向本院提出上訴書
狀，其未敘述上訴之理由者並得於提起上訴後十日內向本院補提
理由書（均須按他造當事人之人數附繕本）。
                                    書記官  高柑柏
中　　華　　民　　國　　94　　年　　7 　　月　　15　　日
